臺灣基隆地方法院基隆簡易庭小額民事判決
111年度基小字第2679號
原      告  李鴻猷  



被      告  簡勢翰  

            簡志淵  


上列當事人間損害賠償事件，原告於刑事訴訟程序（本院111年
度金訴字第179號）提起附帶民事訴訟，經刑事庭裁定移送前來
（111年度附民字第373號），本院於111年11月1日言詞辯論終結
，判決如下：
    主  文
被告簡志淵應給付原告美元陸佰元、越南盾參佰伍拾萬元、新臺
幣參仟捌佰元，及自民國一一一年六月一日起，至清償日止，按
週年利率百分之五計算之利息。
被告簡勢翰應給付原告美元陸佰元、越南盾參佰伍拾萬元、新臺
幣參仟捌佰元，及自民國一一一年六月十三日起，至清償日止，
按週年利率百分之五計算之利息。
前二項之給付，如其中一被告為給付，其他被告於給付範圍內免
其給付責任。
原告其餘之訴駁回。
訴訟費用由被告負擔。
本判決原告勝訴部分得假執行；但被告各以新臺幣貳萬柒仟肆佰
貳拾陸元供擔保後，得免為假執行。
原告其餘假執行之聲請駁回。
    事實及理由
一、被告均經合法通知，同未於言詞辯論期日到場，核無民事訴
    訟法第386條各款所列情形，爰依民事訴訟法第436條之23、
    第436條第2項、第385條第1項前段之規定，准原告聲請，由
    其一造辯論而為判決。
二、原告起訴主張：被告簡志淵意圖為自己不法所有，基於竊盜
    之犯意，於民國110年8月15日下午3時許，趁原告在新北市
    金山區之住所內午睡，自該住所廚房後門，推開未上鎖之紗
    門而侵入住宅，徒手竊取原告吊掛在客廳椅子上長褲口袋內
    之錢包1只，內有美利堅合眾國貨幣（下稱美元）現鈔600元
    、越南社會主義共和國貨幣（盾，下稱越南盾）現鈔3,500,
    000元、新臺幣3,800元、身分證件等物，得手後逃逸。翌（
    16）日上午10時許，被告簡志淵前往位於新北市萬里區之友
    人被告簡勢翰家中，要求被告簡勢翰具名持上開美元及越南
    幣現鈔前往銀行兌換為新臺幣，並應允兌換所得會分給被告
    簡勢翰。被告簡勢翰已知該外幣現鈔來路不明，應屬贓物，
    仍因缺錢花用而應允兌換，並收受上開外幣現鈔，旋持之偕
    同被告簡志淵一同前往新北市○○區○○路000號淡水第一信用
    合作社金山分社，由被告簡勢翰出面以其身分證件供查驗登
    記，兌換上開外幣現鈔，惟因該信用合作社僅能兌換美元，
    被告簡勢翰乃僅兌換美元，並得款新臺幣16,489元（含手續
    費新臺幣100元），連同未兌換之越南幣均交予被告簡志淵
    ，被告簡志淵再分配新臺幣5,000元予被告簡勢翰。嗣原告
    發現遭竊，報警循線查獲，故請求被告2人賠償上開損害。
    爰依侵權行為之法律關係提起本件訴訟，並聲明：⑴被告2人
    應連帶給付原告美元600元、越南盾3,500,000元、新臺幣3,
    800元；⑵願供擔保，請准宣告假執行；⑶訴訟費用由被告負
    擔。
三、被告簡勢翰經合法通知未於言詞辯論期日到場，亦未提出書
    狀作何聲明或陳述。被告簡志淵則具狀表示不同意原告之請
    求，惟未具明其理由。
四、本院之判斷：
　㈠按刑事訴訟判決所認定之事實，固非當然有拘束民事訴訟判
    決之效力，但民事法院調查刑事訴訟原有之證據，而斟酌其
    結果以判斷事實之真偽，並於判決內記明其得心證之理由，
    即非法所不許（最高法院49年台上字第929號民事判例參照
    ）。又民事案件認定事實之證明度需達高度蓋然性，即法官
    對於待證事實之真實性有完全之確信，此一確信，需符合與
    生活經驗所需之高度蓋然性，但不要求絕對之信實。次按因
    故意或過失，不法侵害他人之權利者，負損害賠償責任。故
    意以背於善良風俗之方法，加損害於他人者亦同。違反保護
    他人之法律，致生損害於他人者，負賠償責任。民法第184
    條第1項、第2項分別定有明文。經查：
　⒈本件被告簡志淵竊取原告所有之美元現鈔600元、越南盾現鈔
    3,500,000元、新臺幣3,800元，經原告提起告訴，由本院以
    刑案受理在案（即本院111年度金訴字第179號刑事案件），
    判決被告簡志淵就此部分行為係犯侵入住宅竊盜罪，並處有
    期徒刑9月確定等節，業據核閱上開判決及刑事案件卷宗無
    訛（並經當庭提示），被告簡志淵亦從未曾向本院爭執上開
    事實，觀諸其於刑事案件中，亦為坦承犯行之答辯，是自證
    據調查之結果，被告簡志淵之竊盜行為及原告之前開損失均
    堪信為真實。
　⒉從而，原告依侵權行為之法律關係請求被告簡志淵如數返還
    其竊取之貨幣，自有理由。
　㈡次按數人共同不法侵害他人之權利者，連帶負損害賠償責任
    。不能知其中孰為加害人者亦同，民法第185條第1項定有明
    文。而民法第185條第1項所稱「共同」應包括主觀共同關聯
    即行為人間主觀上有意思聯絡，及客觀共同關聯即行為人間
    客觀上均有不法行為，致生同一損害在內，此參司法院66年
    例變字第1號判例、最高法院67年台上字第1737號判例甚明
    。另贓物之故買（或收受、搬運、寄藏或為牙保）已在被害
    人因竊盜、搶奪、強盜等侵權行為受有損害之後，盜贓之故
    買人（或收受、搬運、寄藏或為牙保之人）對被害人係成立
    另一侵權行為。是盜贓之故買人（或收受、搬運、寄藏或為
    牙保之人）與實施盜贓之人，不構成共同侵權行為（最高法
    院65年台上字第838號、66年台上字第526號民事判例，80年
    度台上字第169號民事判決意旨參照）。盜贓之牙保，既足
    使被害人難於追回原物，因而發生損害，仍難謂非對於被害
    人為另一侵權行為，倘被害人因而受有損害，尚非不得依一
    般侵權行為之法則，請求牙保之人賠償其損害（最高法院64
    年台上字第1364號民事判例參照）。經查：
　⒈被告簡勢翰於上開刑事案件中就收受贓物之犯行於偵、審中
    均坦承不諱，本院刑事庭嗣以111年度金訴字第179號刑事判
    決判處其犯收受贓物罪，處拘役30日並得易科罰金確定在案
    等節，同經本院核閱上開刑事案件判決暨卷宗無訛，被告簡
    勢翰又未曾向本院提出否認上開事實之意思表示，或表示其
    於刑事案件中所為坦承犯行之意思表示有何不可信之情形，
    故經證據調查之結果，自堪認其收受贓物之事實為真。
　⒉被告簡勢翰雖未與被告簡志淵共同竊取原告所有之上開貨幣
    現鈔，然其收受贓物並協助兌換成本國貨幣，且參與朋分，
    依上引說明及意旨，亦屬侵害原告財產權之不法行為，同應
    擔負民法第184條第1項前段之侵權行為損害賠償責任無誤。
    是原告訴請被告簡勢翰如數賠償，亦有理由。
　㈢按不真正連帶債務之發生，係因相關之法律關係偶然競合所
    致，多數債務人之各債務具有客觀之同一目的，而債務人各
    負有全部之責任，債務人中之一人或數人向債權人為給付者
    ，他債務人亦同免其責任（最高法院97年度台上字第453號
    判決要旨參照）。經查：
　⒈本件被告簡志淵係因竊盜之侵權行為而應賠償給付原告；被
    告簡勢翰則係因收受贓物之侵權行為而應賠償原告，並非同
    一事實，2人間非共同侵權行為，業如前述，是原告依民法
    第185條第1項規定訴請被告2人連帶給付，自無理由，不應
    准許。
　⒉至被告2人各別所負賠償給付之目的，均係在填補原告所受之
    同一損害，具有客觀之同一目的，核屬不真正連帶債務，於
    2人中之1人向原告為給付者，在清償範圍內他債務人所負債
    務目的亦已達成，自應同免其責任，爰判決如主文第3項所
    示，附此敘明。
　㈣按給付無確定期限者，債務人於債權人得請求給付時，經其
    催告而未為給付，自受催告時起，負遲延責任。其經債權人
    起訴而送達訴狀，或依督促程序送達支付命令，或為其他相
    類之行為者，與催告有同一之效力。遲延之債務，以支付金
    錢為標的者，債權人得請求依法定利率計算之遲延利息，但
    約定利率較高者，仍從其約定利率；應付利息之債務，其利
    率未經約定，亦無法律可據者，週年利率為5%，民法第229
    條第2項、第233條第1項及第203條分別定有明文。經查，本
    件原告所請求係侵權行為損害賠償之債，為給付未確定期限
    債務。是原告所請求自起訴狀繕本送達翌日（被告簡志淵係
    111年5月31日經補充送達，其送達證書見本院111年度附民
    字第373號卷第9頁；被告簡勢翰則係經寄存送達而於111年6
    月12日發生送達效力，其送達證書見同卷第7頁）起至清償
    日止按週年利率5%計算之法定遲延利息部分，合於上開規定
    ，應予准許。
　㈤從而，原告訴請被告2人分別如數給付損害賠償，就不真正連
    帶之給付部分，自有理由，應予准許；逾此部分之請求（連
    帶）則無理由，應予駁回。
五、本件係就民事訴訟法第436條之8第1項適用小額程序所為原
    告部分勝訴之判決，依同法第436條之20之規定，應依職權
    宣告假執行；至原告固陳明願供擔保聲請宣告假執行，然其
    聲明僅係促請法院上開職權宣告之發動，本院就此不另為准
    駁之諭知。至原告敗訴部分，其假執行之聲請即失所附麗，
    應予駁回。併酌情依民事訴訟法第392條第2項之規定，職權
    宣告被告2人分別預供相當之擔保金額後，各得免為假執行
    。
六、本件係刑事附帶民事訴訟，而由本院刑事庭移送民事庭者，
    依法不需徵收裁判費，且至本院言詞辯論終結時，亦未發生
    其他訴訟費用，故無從確定訴訟費用之數額。惟依法仍應依
    民事訴訟法第79條規定，諭知由被告負擔訴訟費用，以備將
    來如有訴訟費用發生時，得以確定其數額，併予敘明。
七、本件事證已臻明確，兩造其餘主張及舉證，核與本件判決結
    果無影響，爰不一一論述。
據上論結，本件原告之訴為一部有理由，一部無理由，依民事訴
訟法第436條之19第1項、第436條之20、第436條之23、第436條
第2項、第385條第1項前段、第79條、第392條第2項，判決如主
文。　　
中　　華　　民　　國　　111 　年　　11　　月　　9 　　日
                  基隆簡易庭法　官　李謀榮　　　　　
以上正本係照原本作成。
對於本件判決如有不服，應於收受送達後20日內向本院提出上訴
書狀，上訴於本院合議庭，並按他造當事人之人數附具繕本。
當事人之上訴，非以判決違背法令為理由不得為之，上訴狀應記
載上訴理由，表明下列各款事項：
㈠原判決所違背之法令及其具體內容。
㈡依訴訟資料可認為原判決有違背法令之具體事實。
如委任律師提起上訴者，應一併繳納上訴審裁判費。
中　　華　　民　　國　　111 　年　　11　　月　　9 　　日
                            書記官　顏培容